【裁判字號】    98,訴,402
【裁判日期】    980519
【裁判案由】    違反槍砲彈藥刀械管制條例
【裁判全文】
臺灣基隆地方法院刑事判決               98年度訴字第402號
公  訴  人  臺灣基隆地方法院檢察署檢察官
被      告  丙○○
                    樓
指定辯護人  本院公設辯護人乙○○
上列被告因違反槍砲彈藥刀械管制條例案件，經檢察官提起公訴
（98年度偵字第387號），本院判決如下：
    主  文
丙○○未經許可，持有空氣槍，處有期徒刑壹年拾月，併科罰金
新臺幣萬元，罰金如易服勞役，以新臺幣壹仟元折算壹日。扣
案空氣槍壹支（槍枝管制編號：0000000000號）、CO
2 高壓鋼瓶肆瓶沒收。
    事  實
一、丙○○明知可發射金屬或子彈具有殺傷力之空氣槍，為槍砲
    彈藥刀械管制條例所列管之槍砲，非經中央主管機關許可，
    不得非法持有，竟基於非法持有可發射金屬或子彈具有殺傷
    力之空氣槍之犯意，於民國96年年初某日，在臺北縣林口鄉
    射擊協會外附近某處，以新臺幣約3000元之代價向1 名真實
    姓名年籍不詳之成年男子，購得可發射金屬或子彈具有殺傷
    力之空氣槍1 支（槍枝管制編號：0000000000號）及可供上
    開空氣槍發射動力使用之CO2 高壓鋼瓶4 瓶，而未經許可無
    故持有上開可發射金屬或子彈具有殺傷力之空氣槍1 支。嗣
    於98年1 月16日下午3 時許，在臺北縣瑞芳鎮○○○○路10
    6 巷1 之3 號前，為警持本院核發之搜索票，在其所駕駛車
    牌號碼211-LM號營業小客車內執行搜索而查獲，並扣得上開
    空氣槍1 支及可供上開空氣槍發射動力使用之CO2 高壓鋼瓶
    4 瓶。
二、案經基隆市警察局報請臺灣基隆地方法院檢察署檢察官偵查
    起訴。
    理  由
壹、程序事項：
一、按「被告以外之人於審判外之言詞或書面陳述，除法律有規
    定者外，不得作為證據」，刑事訴訟法第159 條第1 項固定
    有明文，然「鑑定之經過及其結果，應命鑑定人以言詞或『
    書面』報告」，同法第206 條第1 項亦規定甚明，是鑑定人
    以書面為鑑定報告提出於法院，依刑事訴訟法第159 條第1
    項立法理由及同法第206 條第1 項規定，即具有證據能力。
    又法院或檢察官得囑託醫院、學校或其他相當之機關、團體
    為鑑定，或審查他人之鑑定，並準用第203 條至第206 條之
    1 之規定，刑事訴訟法第208 條第1 項亦定有明文。依此，
    檢察官對於偵查中之案件認須實施鑑定者，固應就具體個案
    ，選任鑑定人或囑託鑑定機關（團體）為之；但對於司法警
    察機關調查中之案件，或有量大或急迫之情形，為因應實務
    之現實需求，如檢察官針對該類案件之性質（例如：查扣之
    毒品必須檢驗其成份、對於施用毒品之犯罪嫌疑人必須檢驗
    其體內有無毒品代謝反應、對於查扣之槍砲彈藥必須檢驗有
    無殺傷力、對於違反野生動物保育法案件必須鑑定是否屬於
    保育類動物案件等），認為當然有鑑定之必要者，基於檢察
    一體原則，得由該管檢察長對於轄區內之案件，以事前概括
    選任鑑定人或囑託鑑定機關（團體）之方式，俾便轄區內之
    司法警察官、司法警察對於調查中之此類案件，得即時送請
    事前已選任之鑑定人或囑託之鑑定機關（團體）實施鑑定，
    該鑑定人或鑑定機關（團體）亦應視同受承辦檢察官所選任
    或囑託而執行鑑定業務，其等出具之書面鑑定報告應屬刑事
    訴訟法第206 條所定之傳聞例外，當具有證據能力。從而，
    本案查獲之警察單位依先前轄區檢察署檢察長事前概括選任
    鑑定機關，即內政部警政署刑事警察局鑑定，則該鑑定機關
    所出具98年2 月23日刑鑑字第0980010061號槍彈鑑定書1 份
    （見偵查卷第25、26頁），即具有證據能力。
二、扣案空氣槍1 支（槍枝管制編號：0000000000號），以及可
    供上開空氣槍發射動力使用之CO2 高壓鋼瓶4 瓶，並非供述
    證據，無傳聞法則之適用，且上開物證經承辦員警依法定程
    序合法扣得，與本案具有關聯性，當均具有證據能力。
貳、實體事項：
一、被告於上揭時、地，未經許可持有具殺傷力之空氣槍1 支等
    事實，業據被告迭於警詢、偵查及本院準備程序、審理中均
    坦承不諱（見偵查卷第6 至8 頁、第19頁、本院98年4 月28
    日準備程序筆錄、同年5 月5 日審判筆錄），並有前揭空氣
    槍1 支、CO2 高壓鋼瓶4 瓶扣案可佐，此部分事實堪信為真
    實。復扣案之上開空氣槍，經送請內政部警政署刑事警察局
    鑑定結果，認送鑑空氣步槍1 支，係氣體動力式槍枝，以小
    型高壓氣體鋼瓶內氣體為發射動力，經以鉛彈測試3 次，其
    中鉛彈（直徑5.4mm 、重量1.0g）最大發射速度為163 公尺
    ／秒，計算其動能為13焦耳，換算其單位面積為每平方公分
    56焦耳。依日本科學警察研究所之研究結果，彈丸單位面積
    動能達每平方公分20焦耳以上者，則足以穿入人體皮肉層；
    另該局對活豬作射擊測試結果，彈丸單位面積動能達每平方
    公分24焦耳，則足以穿入豬隻皮肉層等情，此有內政部警政
    署刑事警察局出具之98年2 月23日刑鑑字第0980010061號槍
    彈鑑定書1 份在卷可稽。而依據司法院秘書長81年6 月11日
    秘台廳（二）字第06985 號函所釋示，殺傷力之標準為在最
    具威力之適當距離，以彈丸可穿入人體皮肉層之動能為基準
    ，上開空氣槍所發射之動能，經試射既已逾每平方公分20焦
    耳，自屬能穿透人體皮肉層，故應認具有殺傷力，而為槍砲
    彈藥刀械管制條例所規定之槍枝，要屬無疑。從而，本案事
    證明確，被告犯行洵堪認定，應依法論罪科刑。
二、按未經許可持有手槍，其持有之繼續，為行為之繼續，亦即
    一經持有手槍，罪已成立，但其完結須繼續至持有行為終了
    時為止。核被告所為，係犯槍砲彈藥刀械管制條例第8 條第
    4 項之未經許可持有空氣槍罪。被告於96年初某日，未經主
    管機關許可而購入扣案空氣槍1 支，繼而非法持有迨員警搜
    索查獲為止之長期持有行為，具有行為繼續之性質，為繼續
    犯，屬單純一罪。又犯罪之情狀顯可憫恕，認科以最低度刑
    仍嫌過重者，得酌量減輕其刑，刑法第59條定有明文。本件
    被告未經許可持有扣案空氣槍1 支，固對國家社會法益造成
    侵害，惟本案並無積極證據足認被告行為業已造成實害，復
    本件所併予查扣者除CO2 高壓鋼瓶4 瓶外，別無他物等情節
    （參見卷附搜索扣押筆錄），兼衡其危害國家社會治安之情
    節，尚與立法擬嚴與重懲之持有情節有別，是本件如論以最
    低法定本刑，猶嫌過重，堪予憫恕，爰依刑法第59條之規定
    ，減輕其刑。爰審酌被告未經許可持有具有殺傷力之空氣槍
    ，對社會治安所生危害非輕，惟念其犯後坦承犯行，態度良
    好，及其並未以之著手從事不法用途等一切情狀，量處如主
    文所示之刑，併就所宣告之罰金刑諭知易服勞役折算標準。
    至被告及辯護人均請求對被告為緩刑之宣告，然我國立法者
    有鑑於槍枝氾濫，嚴重破壞社會秩序、危害人民生命財產安
    全，而立法管制槍枝，並科予重刑。被告前因持有具殺傷力
    彈藥罪，經本院於90年12月10日以90年度訴字第619 號判決
    判處有期徒刑6 月，緩刑3 年，而於91年1 月21日確定，此
    有臺灣高等法院被告前案紀錄表存卷足憑。且被告身為台北
    市射擊協會會員，亦據被告供述在卷，並有台北市射擊協會
    會員證書1 紙在卷可證。被告猶不知警惕，一再犯同質之罪
    ，依其背景更可知悉持有具殺傷力槍械對於他人之身體、生
    命及社會治安、秩序之潛在危險甚鉅，雖未將之用於不法，
    然本院已予酌減之寬典，仍不宜率予諭知緩刑，附此敘明。
三、扣案具殺傷力之空氣槍1 支，具有殺傷力，而為槍砲彈藥刀
    械管制條例所規定之槍枝，此有前揭內政部警政署刑事警察
    局出具之槍彈鑑定書1 份在卷可稽，核屬違禁物，爰依刑法
    第38條第1 項第1 款規定，不問屬於犯人與否，併予宣告沒
    收。另扣案CO2 高壓鋼瓶4 瓶，為被告所有之物，業據被告
    於本院審理時供述屬實，而該扣案CO2 高壓鋼瓶4 瓶可供上
    開空氣槍發射動力使用之物，亦有前揭內政部警政署刑事警
    察局出具之槍彈鑑定書1 份陳明在卷，爰依刑法第38條第1
    項第2 款規定，併予宣告沒收。
據上論斷，應依刑事訴訟法第299 條第1 項前段，槍砲彈藥刀械
管制條例第8 條第4 項，刑法第11條前段、第59條、第42條第3
項、第38條第1 項第1 款、第2 款，判決如主文。
本案經檢察官甲○○到庭執行職務。
中    華    民    國    98    年    5     月    19    日
                  刑事第二庭審判長法  官  陳志祥
                                  法  官  陳伯厚
                                  法  官  黃梅淑
以上正本證明與原本無異。
如不服本判決應於收受本判決後10日內向本院提出上訴書狀，其
未敘述上訴理由者，並得於提起上訴後10日內向本院補提理由書
狀（均須按他造當事人之人數附繕本。）「切勿逕送上級法院」
中    華    民    國    98    年    5     月    19    日
                                  書記官  盧鏡合
附錄：本案論罪科刑法條全文
槍砲彈藥刀械管制條例第8條
未經許可，製造、販賣或運輸鋼筆槍、瓦斯槍、麻醉槍、獵槍、
空氣槍或第4條第1項第1 款所定其他可發射金屬或子彈具有殺傷
力之各式槍砲者，處無期徒刑或5年以上有期徒刑，併科新臺幣1
千萬元以下罰金。
未經許可，轉讓、出租或出借前項所列槍枝者，處5 年以上有期
徒刑，併科新臺幣1 千萬元以下罰金。
意圖供自己或他人犯罪之用，而犯前二項之罪者，處無期徒刑或
7 年以上有期徒刑，併科新臺幣1 千萬元以下罰金。
未經許可，持有、寄藏或意圖販賣而陳列第1 項所列槍枝者，處
3 年以上10年以下有期徒刑，併科新臺幣700 萬元以下罰金。
第1 項至第3 項之未遂犯罰之。


司法院資訊處製作；財團法人民間司法改革基金會備份。
